【裁判字號】    95,上訴,711
【裁判日期】    950502
【裁判案由】    搶奪等
【裁判全文】
臺灣高等法院刑事判決
上  訴  人  臺灣基隆地方法院檢察署檢察官
被      告  甲○○
上列上訴人因被告搶奪等案件，不服臺灣基隆地方法院94年度訴
字第923號，中華民國94年12月30日第一審判決（起訴案號：臺
灣基隆地方法院檢察署94年度偵字第3949號），提起上訴，本院
判決如下：
    主  文
原判決關於甲○○無罪部分撤銷。
甲○○共同以強暴使人行無義務之事，未遂，處有期徒刑月，
如易科罰金以佰元折算壹日。
扣案之小刀壹支沒收。
    事  實
一、甲○○有違反麻醉藥品管理條例、竊盜之前科，其所犯竊盜
    罪，經本院86年上易字第563號判決有期徒刑一年六月確定
    ，刑期應至民國（下同）87年7月28日，惟於同年2月26日縮
    短刑期假釋出監。
二、甲○○與蔡伯龍（業經原審判決有期徒刑肆月確定）係朋友
    關係，94年10月3日下午，甲○○騎乘車牌號碼LOX-421號機
    車搭載蔡伯龍，欲送蔡伯龍返回位於基隆市○○路258巷13
    號之住處。同日下午1時50分許，行經基隆市○○路、東明
    路交界處前之某處路口，因乙○○駕駛車牌號碼KB-5470號
    自用小客車由內側車道切換至外側車道時，險些擦撞甲○○
    之左腳，引發甲○○、蔡伯龍之不滿，二人基於共同使人行
    無義務之事之犯意聯絡，趁乙○○駕車在仁一路9號前靜止
    等待路口紅燈之機會，甲○○先將機車停放在該處路口之內
    、外側車道交界處，自機車置物廂內取出其所有平日工作用
    之小刀1支，持於手上，下車走至乙○○車輛駕駛座旁，比
    向乙○○，以強暴之方式要乙○○下車，蔡伯龍則走向乙○
    ○汽車副駕駛座之車窗旁，彎腰將上半身伸入系爭汽車內，
    質問乙○○為何開車如此快，欲取走乙○○車輛之鑰匙，以
    阻止乙○○駕車離去，共同以強暴欲使乙○○行無義務之事
    （即要乙○○下車，不讓其離去）。嗣甲○○見乙○○端坐
    車內而未下車處理，一時氣憤，另行起意，持刀刺向乙○○
    左手臂，乙○○因此受有1. 5X0.3公分之切割傷（傷害部分
    業經乙○○撤回告訴，原審已判決公訴不受理確定）。乙○
    ○驚嚇之餘，亟欲駕車離開現場以求自保，蔡伯龍因不甘乙
    ○○就此離去，見狀，竟臨時單獨自行起意，徒手自副駕駛
    座椅上強行取走乙○○置放副駕駛座椅上之斜背式BOSSBABI
    皮包1只（內有現金新臺幣5,000元，基隆一信存摺、臺北銀
    行存摺、中華商銀存摺各1本，機車駕照、系爭汽車行照各1
    張，臺新銀行金融卡、新竹商銀金融卡、基隆一信金融卡各
    1張，VISA信用卡4張，MASTER信用卡5張，晶片卡1張，印章
    4枚，鑰匙1把，名片夾1個，手機電池1個，短皮夾1只），
    欲以扣留財物之舉措迫使乙○○返回現場。乙○○駕車逆向
    行駛於對向車道離開現場，致甲○○、蔡伯龍強暴使人行無
    義務之事未遂。乙○○離開現場後，隨即撥打電話向警方報
    案，經警循線於同日晚間6時許，在基隆市○○路22號前查
    獲蔡伯龍、甲○○，並在蔡伯龍上址住處內起出乙○○被取
    走之上開皮包1只。
三、案經乙○○告訴而由基隆市警察局第四分局報告臺灣基隆地
    方法院檢察署檢察官偵查起訴。
    理  由
一、被告甲○○坦承因偶然發生之行車細故，從機車置物廂內取
    出自己所有工作用小刀，走至乙○○車輛駕駛座旁質問乙○
    ○，以及蔡伯龍走至乙○○車右側，質問乙○○等屬實。雖
    被告辯稱，目的只是想嚇嚇告訴人云云。惟被告於警詢時供
    稱，我從機車內取出短刀藏在身上，走到駕駛座，拿著短刀
    作勢要砍嚇唬他，蔡伯龍從右前車窗整個人伸進去車內，想
    要去拔對方汽車鑰匙，蔡伯龍當時說年輕人開車這麼殺，並
    叫對方下車，我拿出短刀，要對方下車，並說年輕人下來好
    好談（見偵查卷第17頁、14頁）。被告於檢察官偵訊及原審
    審理時，亦明確供承，當時因為行車糾紛，在紅綠燈前，伊
    想叫乙○○下車解釋，於是停住機車，蔡伯龍就先下車找乙
    ○○理論並站在副駕駛座旁，伊看到乙○○竟然還不下車說
    明，就氣憤地從機車座墊下拿出一把小刀走到乙○○駕駛座
    旁，作勢要拿刀刺被害人等語（見94年10月4日內勤訊問筆
    錄第2、3頁、94年10月4日聲押庭訊問筆錄第3頁、94年11月
    2 日接押庭訊問筆錄第2頁、94年12月20日審判筆錄第8頁）
    。被告於事發時，自機車置物廂內取出其所有平日工作用之
    之小刀1支，持於手上，下車走至乙○○車輛駕駛座旁，比
    向乙○○，要乙○○下車，而蔡伯龍則走至車輛右側要乙○
    ○下車，顯見被告二人於是時，係基於共同之犯意聯絡，以
    強暴欲使乙○○行無義務之事，因乙○○不從，駕車行駛對
    向車道離去而致被告與蔡伯龍使人行無義務之事未遂。至於
    被告於乙○○駕車離去時以刀劃傷乙○○及蔡伯龍強行取走
    乙○○車內皮包，乃係突然發生，臨時起意所為，自與被告
    先前所為之強暴行為無關，該傷害罪部分，亦因乙○○撤回
    告訴，經原審判決公訴不受理確定，但被告以強暴使人行無
    義務之事而未遂部分，仍不能置而不論，被告犯行堪以認定
    。
二、核被告所為，係犯刑法笫304條第2項、第1項之強暴使人行
    無義務之事未遂罪，檢察官認被告係犯刑法第325條第1項之
    搶奪罪，容有未洽，起訴法條應予變更，被告與蔡伯龍二人
    間，就強暴使人行無義務之事未遂之犯行，有犯意之聯絡及
    行為之分擔，均為共同正犯。被告之行為止於未遂，依刑法
    第26條前段規定，減輕其刑。
三、原審以蔡伯龍取走乙○○皮包，係臨時發生，被告對此無犯
    意連絡，而認被告無搶奪行為，判決被告被訴搶奪部分無罪
    ，但對被告之強暴行為，未予審究，容有未洽，檢察官提起
    上訴，指摘原判決此部分不當，為有理由，應由本院將原判
    決關於被告無罪部分撤銷改判，審酌被告之素行、犯罪之動
    機、手段、所生危害及其犯後態度等一切情狀，判處如主文
    所示之刑，並諭知易科罰金之標準如主文之所示。
四、扣案之小刀1支，係被告所有，且供犯罪所用之物，依刑法
    第38條第1項第2款規定宣告沒收。
據上論斷，應依刑事訴訟法第369條第1項前段、第364條、第299
條第1項前段、第300條，刑法第28條、第304條第2項、第1項、
第26條前段、第41條第1項前段、第38條第1項第2款，罰金罰鍰
提高標準條例第1條前段、第2條，判決如主文。
本案經檢察官劉斐玲到庭執行職務。
中      華      民    國   95    年    5    月   2    日
                      刑事第十一庭
                              審判長法  官  張連財
                                    法  官  楊照男
                                    法  官  林明俊
以上正本證明與原本無異。
檢察官如不服本判決，應於收受送達後十日內向本院提出上訴書
狀，其未敘述上訴之理由者並得於提起上訴後十日內向本院補提
理由書（均須按他造當事人之人數附繕本）。
被告不得上訴。
                                    書記官  蕭進忠
中    華    民    國    95    年    5     月    9     日
附錄論罪法條：
刑法第304條：
以強暴、脅迫使人行無義務之事或妨害人行使權利者，處3 年以
下有期徒刑、拘役或300元以下罰金。
前項之未遂犯罰之。


司法院資訊處製作；財團法人民間司法改革基金會備份。
